【裁判字號】    97,家聲,136
【裁判日期】    970521
【裁判案由】    遺產管理人管理費用
【裁判全文】
臺灣臺南地方法院家事裁定             97年度家聲字第136號
聲  請  人  財政部國有財產局臺灣南區辦事處臺南分處
法定代理人  郭鴻正
上列聲請人因擔任被繼承人甲○○之遺產管理人聲請核定報酬，
本院裁定如下：
    主    文
聲請人得請求代為管理被繼承人甲○○遺產之報酬為新臺幣參萬
參仟元。
聲請程序費用新臺幣伍佰元由被繼承人甲○○之遺產負擔。
    理    由
一、本件聲請意旨略以：
  (一)聲請人經本院以96年度財管字3號、96年度家抗字第49號家
    事裁定選任為被繼承人甲○○之遺產管理人確定。
  (二)聲請人即盡遺產管理人之職責，搜索被繼承人甲○○之遺產
    ，得知被繼承人甲○○遺有坐落臺南縣玉井鄉○○段780地
    號土地及同段189建號、門牌臺南縣玉井鄉○○路179巷34號
    建物，又上開土地建物經債權人第一商業銀行股份有限公司
    聲請本院民事執行處97年度執字第5176號拍賣抵押物強制執
    行事件程序進行中。本遺產管理案雖尚未聲請公示催告，惟
    為就管理職務之報酬得以參與分配，確有請求裁定遺產管理
    人報酬之實益及必要。依據民法第1183條規定，遺產管理人
    得請求報酬，其數額由親屬會議按其勞力及其與被繼承人之
    關係酌定之。惟被繼承人甲○○並無親屬會議可資酌定報酬
    數額，茲依財政部訂頒「代管無人承認繼承遺產作業要點」
    第14點第三款規定，管理報酬，應依民法第1183條規定，聲
    請法院酌定，並請優先分配，其請求標準，不得低於孳息收
    入部分10分之3及遺產現值100分之1。
  (四)經查被繼承人甲○○所遺上開遺產之總值，依本院97年度執
    字第5176號拍賣抵押物強制執行事件第一次拍賣底價計算結
    果為新臺幣（下同）3,300,000元。因之管理報酬按遺產價
    值100分之1計為33,000元，為此聲請酌定遺產管理人報酬等
    語。
二、按遺產管理人得請求報酬，其數額由親屬會議按其勞力及其
    與被繼承人之關係酌定之，民法第1183條前段定有明文。又
    遺產管理職務終結前，應依民法第1183條規定，聲請法院酌
    定報酬，其請求標準不得低於孳息收入部分10分之3及遺產
    現值100分之1，財政部訂頒「代管無人承認繼承遺產作業要
    點」第14條第3款定有明文。經調閱本院96年度財管字第3號
    指定遺產管理人歷審卷宗審核結果，被繼承人甲○○無親屬
    會議可資酌定報酬數額，次查，被繼承人甲○○遺有坐落臺
    南縣玉井鄉○○段780地號土地及同段189建號、門牌臺南縣
    玉井鄉○○路179巷34號建物，權利範圍皆為全部，業經債
    權人第一商業銀行股份有限公司聲請本院民事執行處97年度
    執字第5176號拍賣抵押物強制執行事件程序進行中，其第一
    次拍賣底價核定為3,300,000元，有聲請人所提出之民事執
    行處通知在卷足稽，並經本院依職權調閱本院97年度執字第
    5176號卷宗審核無誤，聲請人主張上開遺產之現值為3,300,
    000元，尚屬有據。從而，依上開財政部規定，聲請人請求
    代為管理被繼承人甲○○遺產之報酬33,000元，經核尚無不
    合，應予准許。
三、依非訟事件法第157條、第24條第1項，裁定如主文。
中    華    民    國    97    年    5     月    21    日
                  家事法庭    法  官  鄭  彩  鳳
上為正本係照原本作成。
如不服本裁定，應於裁定送達後10日內向本院提出抗告狀（附具
繕本），並應繳納抗告費新台幣1000元。
中    華    民    國    97    年    5     月    21    日
                              書記官  黃  心  怡


司法院資訊處製作；財團法人民間司法改革基金會備份。
